臺灣臺北地方法院交通事件裁定　　　　　　　　　九十一年度交聲字第一四三八號
　　異　議　人
　　即受處分人　甲○○　男　三.
右列異議人即受處分人因違反道路交通管理處罰條例案件，對於台北市交通事件裁決
所民國九十一年九月十九日所為之處分（原處分案號：北市裁三字第駕裁二二─ＡＢ
Ｙ三七二九○六號），聲明異議，本院裁定如左：
    主  文
原處分撤銷。
甲○○不罰。
    理  由
一、本件受處分人即異議人甲○○駕駛車號ＡＹ─○五九八號自小客車，於民國九十
    一年八月十七日二十二時三十分許，行經台北市○○路○段時，因涉紅燈越線臨
    停，經台北市政府警察局大安分局羅斯福路派出所員警許志萍攔停，當場製單舉
    發後，受處分人依法於應到案日期前（九十一年八月二十三日）提出申訴，經原
    處分機關函轉原舉發單位查復及綜合有關資料審查結果，因認受處分人違規事實
    明確，而依違反道路交通管理處罰條例第六十條第二項第三款及第六十三條第一
    項第一款之規定，於九十一年九月十九日裁處受處分人新台幣九百元罰鍰，並記
    違規點數一點。有台北市政府警察局舉發違反道路交通管理事件通知單（北市警
    交大字第ＡＢＹ三七二九○六號）、交通違規案件陳述書、台北市交通事件裁決
    所九十一年八月三十日北市裁四字第○九一四一九二五九一○號函、台北市交通
    事件裁決所違反道路交通管理事件裁決書（北市裁三字第駕裁二二─ＡＢＹ三七
    二九○六號）、交通違規案件陳述書、台北市政府警察局大安分局九十一年九月
    十二日北市警安分交字第○九一六三八六七七○○號書函、台北市交通事件裁決
    所送達證書等件在卷足憑。
二、按法院受理交通事件，準用刑事訴訟法之規定，道路交通管理處罰條例第八十九
    條前段定有明文，參諸最高法院七十六年台上字第四九八六號判例意旨所示：「
    認定犯罪事實所憑之證據，雖不以直接證據為限，間接證據亦包括在內，然而無
    論直接證據或間接證據，其為訴訟上之證明，須於通常一般之人均不致有所懷疑
    ，而得確信其為真實之程度者，始得據為有罪之認定，倘其證明尚未達到此一程
    度，而有合理之懷疑存在而無從使事實審法院得有罪之確信時，即應由法院為諭
    知被告無罪之判決」，法院於審理行為人違反道路交通管理處罰條例案件，當踐
    行完畢調查證據之程序後，為事實之認定時，如就原處分機關所認定之行為人違
    規之事實仍有合理之訴訟上懷疑，而無法確信行為人確有該當於道路交通管理處
    罰條例各該處罰條文之構成要件事實者，即應依訴訟上之待證事實「倘有懷疑，
    則從被告之利益作解釋」（in dubi opro reo）之證據法則，為有利於受處分人
    之認定。
三、訊據受處分人雖不否認於右揭時、地，駕駛車號ＡＹ─○五九八號自小客車，行
    經台北市○○路○段時，經台北市政府警察局大安分局羅斯福路派出所員警許志
    萍以紅燈越線臨停為由當場攔停並製單舉發之事實，惟堅決否認有何違規情事，
    辯稱：伊當時係駕車從台北市○○街右轉辛亥路一段，該路口之三色燈號誌故障
    ，並未看見紅色燈號，絕無紅燈越線臨時停車之違規情事。
四、本件原處分機關認定受處分人有紅燈越線臨停之違規事實，莫非係以台北市政府
    警察局大安分局九十一年九月十二日北市警安分交字第○九一六三八六七七○○
    號書函覆稱：「經查本案係當場攔停舉發案件，於違規時地，台端駕駛ＡＹ─○
    五九八號車，確實紅燈越線臨停，本分局員警依法舉發並無不當」等語，資為論
    據。該文書為公文書雖得被推定為真正，然倘有證據足認文書所認定之事實與真
    實有間，於訴訟上仍不得認為真正。經查，受處分人於收受上開台北市政府警察
    局大安分局員警所當場掣發之舉發違反道路交通管理事件通知單後，即於九十一
    年八月二十三日依法向原處分機關申訴，表示該路口之號誌燈故障已久，並提出
    其於九十一年八月十八日、八月十九日親至該交岔路口所拍攝之三色燈號誌照片
    二幀為憑。原舉發單位以受處分人有紅燈超越停止線臨時停車之違規情事，自應
    以該路口之三色燈號誌變化確無故障為前提，受處分人既向原處分機關提出現場
    號誌燈之照片二幀，並具體爭執現場之號誌燈故障，對此號誌燈是否故障之客觀
    事實，原舉發單位受原處分機關囑託就受處分人之陳述內容查明之際，自有至現
    場加以調查之必要，在科學儀器採證並無何困難之情形下，原舉發單位空以：「
    經查本案係當場攔停舉發案件，於違規時地，台端駕駛ＡＹ─○五九八號車，確
    實紅燈越線臨停，本分局員警依法舉發並無不當」一詞函覆，卻無絲毫客觀科學
    採證之證據資料可供憑佐，難謂已盡舉證調查之責任，又如何昭信於人。次查，
    觀諸受處分人提出之現場照片二幀，足認該交岔路口之三色號誌燈確無燈號變化
    反應，原處分機關既無其他積極證據證明舉發地三色號誌燈之燈號變化正常，依
    「倘有懷疑，則從被告之利益作解釋」（in dubi opro reo）之證據法則，本即
    應為有利於受處分人之認定。況於九十一年八月十九日下午一時許，受處分人之
    父即上開車號ＡＹ─○五九八號自小客車之所有人劉慶瑞為本件受處分人之交通
    違規事件，已親赴原舉發單位台北市政府警察局大安分局羅斯福路派出所提出申
    訴，經指派員警陪同至現場勘查結果，發現號誌燈確實不亮，又有台北市政府警
    察局大安分局羅斯福路派出所員警工作紀錄簿影本一紙在卷可稽，自足認受處分
    人所辯現場之現場號誌燈故障，應非子虛。
五、揆上，受處分人所辯燈號故障一情，既已提出現場照片二幀，且經員警親至現場
    勘查屬實，而堪信屬實，而原處分機關所憑之台北市政府警察局大安分局九十一
    年九月十二日北市警安分交字第○九一六三八六七七○○號書函，於訴訟上之證
    明，復有前揭未達到通常一般人均不致有所懷疑而得確信為真實程度之瑕疵，自
    難遽為不利受處分人之認定。原處分機關僅參考原舉發單位函覆之片面意見，遽
    認受處分人違規紅燈越線臨停，依道路交通管理處罰條例第六十條第二項第三款
    及第六十三條第一項第一款等規定，裁處受處分人新台幣九百元罰鍰，並記違規
    點數一點，難認允當。本件受處分人異議為有理由，應由本院將原處分撤銷，改
    諭知受處分人不罰，以資適法。
據上論斷，應依道路交通案件處理辦法第二十條前段，裁定如主文。
中    華    民    國     九十一       年      十二      月    二十六    日
                                      臺灣臺北地方法院交通法庭
                                          法  官  吳  秋  宏
右正本證明與原本無異。
如不服本裁定，應於送達後五日內，向本院提出抗告狀。
                                          書記官  林  碧  華
中    華    民    國     九十一       年      十二      月    二十六   日
